台中高等行政法院判決
　　　　　　　　　　　　　　　　　94年度訴字第90、91號
　　　　　　　　　　　　　　　.
原　　　告　甲○○
訴訟代理人　丙○○
被　　　告　財政部臺灣省中區國稅局
代　表　人　乙○○
訴訟代理人　丁○○
上列當事人間因綜合所得稅事件，原告不服財政部中華民國93年
12月21日台財訴字第09300567920號及第00000000000號訴願決定
，提起行政訴訟，本院判決如下︰
　　主  文
訴願決定及原處分（復查決定）均撤銷。
訴訟費用由被告負擔。
　　事  實
一、事實概要：緣原告係新仁幼稚園負責人，民國87、88年度綜
    合所得稅結算申報，經被告機關以其涉嫌漏報取自該幼稚園
    其他所得，並拒絕被告機關進行訪查，乃依彰化縣和美鎮衛
    生所提供幼稚園蟯蟲檢查人數，按彰化縣政府核定各該年度
    私立幼稚園收費標準及財政部核定費用標準，核定87、88年
    度其他所得新台幣（下同）2,054,250元、1,598,850元，歸
    課綜合所得總額2,054,250元、1,598,850元，各補徵應納稅
    額302,142元及206,508元，並就短漏稅額302,142元、
    206,508元，分別處以0.5倍之罰鍰151,000元及103,200元（
    計至百元止）。原告不服，申經復查結果，未獲變更，提起
    訴願，亦遭決定駁回，遂提起行政訴訟。
二、兩造聲明：
    (一)原告聲明求為判決：訴願決定及原處分均撤銷。
    (二)被告聲明求為判決：原告之訴駁回。
三、兩造之陳述：
    (一)原告主張之理由：
    1.經查彰化縣和美鎮衛生所函復被告機關而檢送之學童「蟯
      蟲檢查名冊」人數所載「八十六年度第二學期229人、八
      十七年度第一學期186人、八十七年度第二學期197人、八
      十八年度第一學期126人」之人數數量，係涵括併計訴外
      人劉束雲所經營「新仁托兒所」之學童人數在內，此有彰
      化縣和美鎮衛生所89年7月20日和衛字第786號函主旨稱：
      「檢送新仁幼稚園、新仁托兒所之‧‧‧學童蟯蟲檢查名
      冊」，惟其函文附件卻只檢送「新仁幼稚園之蟯蟲檢查名
      冊」，而無「新仁托兒所」之蟯蟲檢查名冊可稽，顯見彰
      化縣和美鎮衛生所係將訴外人劉束雲之「新仁托兒所」蟯
      蟲檢查人數，併予計入原告「新仁幼稚園」之兒童蟯蟲檢
      查人數在內。又此一將「新仁幼稚園」及「新仁托兒所」
      等二個機構之蟯蟲檢查人數併予計入「新仁幼稚園」一個
      機構學童人數，而未予分別計算之錯誤，致造成本件學童
      人數事實上錯誤之採認。從而，被告機關計算原告取自「
      新仁幼稚園」其他所得之學童人數計算基礎既屬有誤，則
      其核定歸課原告87及88年度綜合所得總額及補徵稅額並課
      處罰鍰等處分，即亦隨之錯誤，而應予以撤銷。
    2.次查原告經營之「新仁幼稚園」，設址於彰化縣和美鎮○
      ○里○○路○段125號，而訴外人劉束雲所經營「新仁托兒
      所」，其址設於彰化縣和美鎮○○里○○路○段123號，二
      家機構雖毗鄰設立，但均是各自申請設立之獨立機構，而
      不相隸屬。又二家機構之相同性質活動，固然有相互支援
      或合併辦理之情事，但仍不影響二家機構係各自獨立機構
      之事實。系爭彰化縣和美鎮衛生所於例行性辦理學童蟯蟲
      檢查活動時，對於「新仁幼稚園」、「新仁托兒所」二家
      機構而言，係屬相同之活動，乃合併辦理，致使彰化縣和
      美鎮衛生所將二家機構參與檢查之學童人數併予合計在一
      起而未予區分，而被告機關於本件課稅及罰鍰處分過程中
      又未予詳細查明，始造成處分上之錯誤。
    (二)被告答辯之理由：
    1.其他所得部分：
      (1)按「個人之綜合所得總額，以其全年左列各類所得合併
        計算之‧‧‧第十類：其他所得：不屬於上列各類之所
        得，以其收入額減除成本及必要費用後之餘額為所得額
        。」為所得稅法第14條第1項第10類所明定。次按「私
        人辦理之補習班、幼稚園、托兒所、養護、療養院（所
        ），不符合免稅規定者，其所得之查核準用本辦法。」
        「執行業務者於規定期限內辦理結算申報並能提供證明
        所得額之帳簿、文據調查者，其執行業務所得，應依帳
        載核算認定。其未依規定提供調查者，應依所得稅法第
        八十三條及同法施行細則第十三條規定訂定之收費及費
        用標準核定其所得額。」為執行業務所得查核辦法第2
        條第2項及第8條前段所規定。
      (2)原告87、88年度綜合所得稅結算申報，漏報新仁幼稚園
        所得，並拒絕原查進行訪調查，被告機關乃依彰化縣和
        美鎮衛生所提供該幼稚園蟯蟲檢查人數，按彰化縣政府
        核定系爭年度私立幼稚園收費標準及財政部核定費用標
        準，核定其他所得2,054,250元及1,598,850元。原告主
        張各該年度就讀學童不逾60人及50人，有彰化縣市托兒
        所幼稚園兒童健康管理工作報告表統計人數為憑，被告
        機關核定稅額顯然有誤云云，經被告機關復查決定以，
        依彰化縣衛生局92年10月7日彰衛保字第0920032834 號
        函稱，兒童健康管理工作報告表係各幼稚園自行填報後
        送交所轄衛生所，非衛生局填寫，且原告提示之兒童健
        康管理工作報告表係該幼稚園自存之資料，自難採據；
        而蟯蟲檢查人數係彰化縣和美鎮衛生所實際檢查該幼稚
        園學童人數，原告主張該人數不正確，並未舉證以實其
        說，核不足採。又被告機關於92年9月17日以中區國稅
        法二字第0920053103號函請原告提示帳簿憑證、學生名
        冊、連續編號之收費收據等相關證明文件供核，原告迄
        未提示，原核定並無不合，復查後乃予維持。原告仍表
        不服，提起訴願，財政部持與被告機關相同之論見駁回
        其訴願。
      (3)訴訟意旨略謂：原告主張彰化縣和美衛生所檢送之「學
        童蟯蟲檢查名冊」之人數包括其所經營之新仁幼稚園及
        訴外人所經營之新仁托兒所學童云云。
      (4)查依彰化縣衛生局92年10月7日彰衛保字第0920032834
        號函稱，兒童健康管理工作報告表係各幼稚園自行填報
        後送交所轄衛生所，非衛生局填寫，且原告提示之兒童
        健康管理工作報告表係該幼稚園自存之資料，自難採據
        ；而蟯蟲檢查人數係彰化縣和美鎮衛生所實際檢查該幼
        稚園學童人數，非如原告主張包括新仁托兒所之人數，
        原告雖主張該人數不正確，亦未舉證以實其說，空言主
        張，核不足採。又被告機關於92年9月17日以中區國稅
        法二字第0920053103號函請原告提示帳簿憑證、學生名
        冊、連續編號之收費收據等相關證明文件供核，原告雖
        主張原核定人數包括訴外人經營之新仁托兒所之學童，
        惟亦未提示證明資料，依改制前行政法院36年度判字第
        16號判例：「當事人主張事實須負舉證責任倘其所提出
        之證據不足為主張事實之證明自不能認其主張為真實。
        」被告機關核無不合。原告提起本訴訟，無新理由及新
        事證，復執前詞，所訴委不足採。
    2.罰鍰部分：
      (1)按「納稅義務人應於每年二月二十日起至三月底止，填
        具結算申報書，向該管稽徵機關，申報其上一年度內構
        成綜合所得總額‧‧‧之項目及數額，以及有關減免、
        扣除之事實，並應依其全年應納稅額減除‧‧‧扣繳稅
        額及可扣抵稅額，計算其應納之結算稅額，於申報前自
        行繳納。」、「納稅義務人已依本法規定辦理結算申報
        ，但對依本法規定應申報課稅之所得額有漏報或短報情
        事者，處以所漏稅額兩倍以下之罰鍰。」為行為時所得
        稅法第71條第1項前段及第110條第1項所明定。次按「
        納稅義務人結算申報案件，如有左列各項情形之一者，
        應依所得稅法第一百十條第一項之規定處罰‧‧‧（七
        ）納稅義務人未填報本人或配偶經營補習班或不符合所
        得稅法第四條第十三款規定之幼稚園、托兒所之所得，
        經稽徵機關依查得資料核定有所得者。」為稽徵機關辦
        理綜合所得稅違章案件審核要點第1點第7小點所規定。
      (2)原告本二年度綜合所得稅結算申報，漏報其他所得
        2,054,250元、1,598,850元，經被告機關按短漏所得稅
        額302,142元、206,508元各處0.5倍罰鍰151,000元及
        103,200元，違章事證明確已如前述，原處罰鍰並無違
        誤，原告持與本稅相同理由，並無新事證及新理由，仍
        復執前詞所訴委不足採基上論結，原處分及所為復查、
        訴願決定並無違誤，請准如答辯之聲明判決。
  　理  由
一、本件原告分別提起本院94年度訴字第90、91號二件訴訟，係
    基於同種類之事實上及法律上原因，本院爰依行政訴訟法第
    127條之規定合併辯論及合併裁判之，合先敘明。
二、本件原告係新仁幼稚園負責人，87、88年度綜合所得稅結算
    申報，經被告機關以其涉嫌漏報取自該幼稚園其他所得，並
    拒絕被告機關進行訪查，乃依彰化縣和美鎮衛生所提供幼稚
    園蟯蟲檢查人數，按彰化縣政府核定各該年度私立幼稚園收
    費標準及財政部核定費用標準，核定87、88年度其他所得
    2,054,250元、1,598,850元，歸課綜合所得總額2,054,250
    元、1,598,850元，各補徵應納稅額302,142元及206,508元
    ，並就短漏稅額302,142元、206,508元，分別處以0.5倍之
    罰鍰151,000元及103,200元（計至百元止），雖非無見。
三、惟查，本件被告係以彰化縣和美鎮衛生所提供新仁幼稚園蟯
    蟲檢查人數，再依彰化縣政府核定各該年度私立幼稚園收費
    標準及財政部核定費用標準，推計原告之87、88年度其他所
    得2,054,250元、1,598,850元，並據以補稅及處罰。惟按被
    告所屬彰化縣分局於89年7月13日以中區國稅彰縣資字第
    890021543號函向彰化縣和美鎮衛生所查詢新仁幼稚園、新
    仁托兒所86學年度第2學期、87、88學年度第1、2學期之學
    童蟯蟲檢查名冊時，該函文主旨記載：「為稽徵業務需要，
    請惠予提供貴轄新仁幼稚園、新仁托兒所（地址：和美鎮○
    ○路○段125號）八十六學年度第二學期、八十七、八十八
    學年度第一、二學期之學童蟯蟲檢查名冊，請查照。」而彰
    化縣和美鎮衛生所於89年7月20日以和衛字第786號函覆，其
    主旨記載：「檢送新仁幼稚園、新仁托兒所八十六學年度第
    二學期、八十七、八十八學年度第一、二學期之學童蟯蟲檢
    查名冊，請鑒核。」並附新仁幼稚園之學童蟯蟲檢查名冊。
    依上開被告所屬彰化縣分局查詢函之內容觀之，係要彰化縣
    和美鎮衛生所分別答覆新仁幼稚園、新仁托兒各該學年之學
    童人數，而彰化縣和美鎮衛生所於答覆時，其主旨欄雖就被
    告所屬彰化縣分局所要查詢之新仁幼稚園、新仁托兒所人數
    為答覆，但所附之學童名冊之名稱僅為「新仁幼稚園之學童
    名冊」。嗣經本院再函詢彰化縣和美鎮衛生所請其說明新仁
    幼稚園、新仁托兒所之各該學年度之確實學童人數，彰化縣
    和美鎮衛生所函覆因已無留存各該年度之學童蟯蟲檢查名冊
    而無結果。次查，被告所屬彰化縣分局上開查詢函卻將新仁
    幼稚園、新仁托兒所之地址，在該函主旨內新仁托兒所之字
    句下緊接著書寫為「（地址：和美鎮○○路○段125號）」
    （該址為新仁幼稚園之設址），從該函形式上觀之新仁幼稚
    園、新仁托兒所係設在同一地址即和美鎮○○路○段125號
    。惟實際上原告經營之新仁幼稚園，設址於彰化縣和美鎮○
    ○路○段125 號，而訴外人劉束雲經營之新仁托兒所，其址
    設於彰化縣和美鎮○○路○段123號，其設址並非同一處。又
    新仁幼稚園、新仁托兒所二家機構毗鄰而設，為各自申請設
    立之獨立機構，而不相隸屬。但二家機構之相同性質活動，
    有相互支援或合併辦理之情事，已據原告陳明在案。準此，
    彰化縣和美鎮衛生所於例行性辦理學童蟯蟲檢查活動時，對
    於新仁幼稚園、新仁托兒所二家機構而言，係屬相同之活動
    ，乃合併辦理，致使彰化縣和美鎮衛生所將二家機構參與檢
    查之學童人數，併予合計而未予區分。否則被告所屬彰化縣
    分局向彰化縣和美鎮衛生所查詢新仁幼稚園、新仁托兒所之
    學童蟯蟲檢查名冊時，彰化縣和美鎮衛生所如有將新仁幼稚
    園、新仁托兒所之學童區分，自應分別予以檢送學童蟯蟲檢
    查名冊，而不致於僅檢送新仁幼稚園之學童蟯蟲檢查名冊；
    或如果未對新仁托兒所之學童檢查，而於該覆函主旨又陳明
    係檢送新仁幼稚園、新仁托兒所之學童蟯蟲檢查名冊，而焉
    有未加以說明未對新仁托兒所之學童檢查之理。而證人即新
    仁托兒所之負責人劉束雲到庭證稱87年1月至12月間新仁托
    兒所招收學童約有
    七、八十名，88年1月至12月間新仁托兒所招收學童約有五
    、六十名，足見新仁托兒所於87、88年度尚有招收學童，彰
    化縣和美鎮衛生所檢送之學童蟯蟲檢查名冊，並非僅是新仁
    幼稚園之學童蟯蟲檢查人數。
四、綜上所述，彰化縣和美鎮衛生所於各該年度均有對新仁幼稚
    園及新仁托兒所做學童蟯蟲檢查，而未加以區分，於函覆被
    告所屬彰化縣分局時係檢送以新仁幼稚園為名義之新仁幼稚
    園、新仁托兒所學童蟯蟲檢查名冊，致被告對原告推計其他
    所得時，將新仁幼稚園、新仁托兒所學童蟯蟲檢查總人數之
    名冊，誤為僅是新仁幼稚園之學童蟯蟲檢查之人數，做為推
    計原告之其他所得。其推計基礎既有錯誤，被告據以補稅及
    處罰，自有違誤，復查決定及訴願決定未予詳查，遞予維持
    ，亦有未合。原告據以指摘，為有理由，應由本院將原處分
    （復查決定）及訴願決定撤銷，由被告查明後，另為適法之
    處分。另兩造其餘之主張，與本件判決之結果無影響，毋庸
    逐一加以論述，又原告聲請訊問證人即彰化縣和美鎮衛生所
    主任林恆賜，因本院已向該所函詢，已無訊問之必要，附此
    敘明。
五、據上論結，本件原告之訴為有理由，依行政訴訟法第195 條
    第1項前段、第98條第3項前段，判決如主文。
中　　華　　民　　國　　94　　年　　6　　月　　22　　日
                第三庭審判長法  官　沈　應　南
                            法  官　許　武　峰
                            法  官　林　秋　華
以上正本證明與原本無異。
如不服本判決，應於判決送達後20日內向本院提出上訴書狀，其
未表明上訴理由者，應於提起上訴後20日內向本院提出上訴理由
書（須依對造人數附具繕本）；如於本判決宣示或公告後送達前
提起上訴者，應於判決送達後20日內補提上訴理由書（須附繕本
）。未表明上訴理由者，逕以裁定駁回。
提起上訴應預繳送達用雙掛號郵票390元（34元及5元郵票各10份
)。
中　　華　　民　　國　　94　　年　　6　　月　　22　　日
                            書記官　王　百　全
